【裁判字號】    95,上訴,2240
【裁判日期】    950905
【裁判案由】    誣告等
【裁判全文】
臺灣高等法院刑事判決                95年度上訴字第2240號
上  訴  人  台灣桃園地方法院檢察署檢察官
上  訴  人
即  被  告  甲○○
選任辯護人  林  凱律師
            蔡文燦律師
            曾智群律師
上列上訴人因被告違反公職人員選舉罷免法等案件，不服臺灣桃
園地方法院94年度選訴字第36號，中華民國95年5月9日第一審判
決（起訴案號：台灣桃園地方法院檢察署94年度選偵字第88號、
第104號），提起上訴，本院判決如下：
    主  文
上訴駁回。
    事  實
一、丁○○及戊○○皆為第16屆桃園縣議員所登記之候選人，且
    該縣選委會於民國94年11月22日公告渠二人為候選人。甲○○於94年10月起擔任第16屆桃園縣議員大溪復興第6選區候
    選人戊○○之助選員，擔任候選人戊○○之司機並從事拜票
    、及發送競選文宣等相關助選工作，竟意圖使他人受刑事處
    分之概括犯意，並與姓名年籍不詳之成年人共同基於犯意聯
    絡與行為分擔，先於94年11月18日前之某日時，在臺灣地區
    不詳處所，以不詳方式先取得桃園縣大溪復興鄉選區縣議員
    候選人丁○○之競選海報1張、競選文宣62張後，隨即於其
    後之某日時，在臺灣地區不詳處所，推由該真實姓名年籍不
    詳之成年人刻意矯作而偽造載有該選區內有投票權人之選舉
    人姓名、住址、金額之名冊2份，再將丁○○競選文宣分成
    30張及32張2個部分，其中30張之丁○○競選文宣中之10 張
    各以訂書針訂有新臺幣（下同）1,000元紙鈔1張，另20張各
    以訂書針訂有500元紙鈔各1張，連同偽造之選舉人名冊1 份
    、丁○○競選海報1張，以塑膠袋1個包裹，另32張丁○○競
    選文宣部分，其中15張亦以訂書針訂有1,000元紙鈔各1 張
    ，連同選舉人名冊1份，以時報週刊包裝袋1個包裹而偽造證
    據後，繼將塑膠袋包裹之偽造證據於94年11月18日中午12
    時52分59秒前之某日時，置放於丁○○競選樁腳丙○○位於
    桃園縣00鎮00里000000號住處客廳櫥櫃抽屜中，另
    將時報週刊包裝袋包裹之偽造證據於94年11月23日晚間18時
    20分19秒前之某日時，置放於丁○○競選樁腳乙○○位於桃
    園縣00鄉00村0000000號住處廚房餐桌旁之礦泉水
    紙箱縫隙中而使用偽造證據後，再推由甲○○指名而連續為
    以下之誣告行為：(1)於94年11月18日中午12時52分59秒甲○○以貿麒建設股份有限公司所申請平日供其配偶己○○所使
    用之0000000000號行動電話撥打予桃園縣政府警察局大溪分
    局分局長庚○○所使用之0000000000號行動電話，向庚○○
    稱：你們昨天對丙○○搜索錯地方，應該是在000000號
    ，趕快派人去，進去客廳後右邊的櫃子，去搜就對了等語，
    大溪分局分局長庚○○乃依據甲○○所給之資料指示隊長辛○○指派員警，並經丙○○同意後，至丙○○之上開住處搜
    索，果然在丙○○上開住處正對大門之櫥櫃抽屜中查獲上開
    物品，甲○○即以此使用偽造證據之不實事項，而誣指丙○○涉犯公職人員選舉罷免法之行賄罪，並栽贓此不實之事項
    。(2)於94年11月23日下午6時20分19秒甲○○以貿麒建設股
    份有限公司所申請由其所使用之0000000000行動電話撥打予
    桃園縣政府警察局大溪分局分局長庚○○所使用之上開行動
    電話，向庚○○稱：丁○○的樁腳就是三民村村長有替丁○○買票，趕快派人到三民村長家去，進去後到廚房去搜就有
    等語，庚○○乃向臺灣桃園地方法院檢察署檢察官請示後，
    指派小隊長壬○○、癸○○帶同隊員到乙○○上開處所查訪
    ，並經乙○○同意後進行搜索，果然在乙○○上開住處廚房
    紙箱堆夾縫處查獲上開物品，再次誣指乙○○有違反公職人
    員選舉罷免法之行賄罪，並栽贓此不實之事項。嗣經臺灣桃
    園地方法院檢察署檢察官指揮內政部警政署刑事警察局偵查
    7隊、桃園縣政府警察局大溪分局傳訊丙○○、乙○○查證
    ，二人均堅決否認扣案物品為渠等所有後，將扣案物品進行
    指紋採驗及比對，在丙○○家所扣得許舉人名冊1張中比對
    出甲○○之清晰指紋，及原審將2份選舉人名冊送驗發現係
    同1人所書寫，始查悉上情。
二、案經臺灣桃園地方法院檢察署檢察官指揮內政部警政署刑事
    警察局偵查7隊、桃園縣政府警察局大溪分局偵辦後，自動
    檢舉偵查起訴。
    理  由
一、訊據上訴人即被告甲○○固不否認曾於上開時間撥打電話與
    大溪分局分局長，告知丙○○、乙○○家有疑似賄選物品之
    情資，惟矢口否認上揭犯行，辯稱：當時伊係擔任縣議員候
    選人戊○○之司機，伊是開競選車輛出去拜票時，有不認識
    的路人敲車窗告知這樣的消息，伊不知道丙○○、乙○○家
    在何處，基於法務部宣傳大家要勇於檢舉賄選情事，且怕會
    影響戊○○選情，所以才會打電話向分局長檢舉，但並沒問
    很多次有關搜索結果云云。
二、惟查：
(一)、證人即桃園縣政府警察局大溪分局分局長庚○○於原審審理
    時證述：丙○○部分最主要是檢調方面情資，所以在94年11
    月17日臺灣桃園地方法院檢察署檢察官就已向原審聲請搜索
    票，去丙○○位在桃園縣00鎮00里000號住處進行搜
    索，但並未搜到任何東西，檢察官有約談丙○○，但丙○○
    否認有何賄選犯行，檢察官乃綜合事證後飭回丙○○，同日
    檢察官也有就子○○部分聲請搜索票，因子○○白天不在家
    ，所以於同日晚間7、8時許約談子○○，子○○指證丙○○
    有向他買票，經檢察官複訊後簽發拘票，要我們在翌（18）
    日拘提丙○○到案，所以同年月18日上午7時許，我們將丙○○拘提到案，丙○○依舊否認有何賄選犯行，到同日下午
    快1點時，我就接到甲○○打電話跟我說，你們昨天有去丙○○搜索沒有搜到對不對，我說對，你為何知道，他就直接
    說你們搜錯地點，我現在告訴你，你們現在派人到0000
    00號（000號與0000號是緊鄰隔壁的建築），進去客廳後
    右邊的櫃子你們去搜就對了，我有問他你為何知道，他說有
    人告訴我，我問他是何人告知，他說我怎麼能說，我記得我
    有向他問說這不是開玩笑的，他還稱不會啦，叫我放心，我
    掛下電話後立刻下到1樓偵查隊隊長室，告知檢察官、隊長
    辛○○方才電話之內容，經初步的商討後，請辛○○隊長先
    行指派1小隊，由偵查隊癸○○第5小隊，經由他們取得丙○○之同意後，就前往丙○○的住家也就是000000號去搜
    索，警員搜索完畢，辛○○隊長電話告知我有搜到東西，而
    甲○○還有打電話來問我派人去了沒。乙○○的部分是94年
    11月23日下午6時20分左右接到甲○○打來電話告訴我丁○○的樁腳三民村長，但沒有指名道姓，也在替丁○○買票，
    要我派人去三民村長家裡，進去後到後面的廚房去搜就有，
    甲○○打第1通電話來的時候，我睡的迷迷糊糊沒有聽的很
    清楚，隔了5分鐘左右，他又打電話來，問我人派了沒有，
    還問我剛剛的案情你到底有無聽清楚，我跟他說我在睡覺，
    等我睡起來再說，他就掛電話了，後來我起來再回電話問甲○○確認內容，之後請示檢察官就指示壬○○、癸○○小隊
    長帶人到乙○○家，並經乙○○同意後進行搜索，後來辛○○隊長、壬○○小隊長都有打電話告知我有搜到東西，之後
    甲○○還有打電話問搜索結果等語（見原審卷第47頁至第54
    頁）。又佐以0000000000號之行動電話係以貿麒建設公司名
    義登記之行動電話，為被告所用（或其妻所用），00000000
    00之行動電話亦係貿麒建設公司申請，為被告所用，為被告
    所供明；再被告以撥打所用之行動電話（號碼0000000000）
    於94年11月18日中午12時52分59秒起向證人庚○○（所用之
    行動電話號碼0000000000）檢舉丙○○家有疑似賄選證物起
    至同日下午16時59分51秒間，即密集撥打8通電話向證人庚○○詢問搜索進度及結果，另2通由庚○○向被告確認。被
    告再以0000000000之行動電話於94年11月23日18時20分19
    秒、同日18時25分40秒向庚○○（所用之行動電話號碼同上
    ）檢舉乙○○家有疑似賄選證物後，而於同日18時30分32秒
    、18時53分32秒，係由庚○○撥打給被告確認，同日晚上8
    時14分16秒又由被告打電話給庚○○詢問搜索結果等情，除
    經證人庚○○證述外，並有通聯紀錄在卷可稽（見同上偵查
    卷第35頁至第36頁、第54頁），是18日下午近1時起被告有
    撥打8通電話予庚○○，而21日被告先後隔5分鐘撥打2通電
    話予庚○○，亦與證人庚○○所證相符，益見庚○○之證詞
    ，就被告之檢舉丙○○、乙○○賄選行為及嗣後多次之探知
    搜索成果之急切心態為可採。
(二)、證人即桃園縣政府大溪分局小隊長癸○○於原審審理證述：
    18日是許隊長拿拘票要我去拘提丙○○，丙○○到隊上否認
    有何賄選犯行，中午在做勤前教育時，隊長說有情報顯示丙○○第1天搜索錯誤，所以要我們再去他住的地方剛好是前1
    天搜的隔壁，並稱賄選證物可能放在進去右邊的櫃子，因為
    當時丙○○還在警察局，所以經過他同意後，就到0000號
    住處搜索，當時他的家人還在用餐，是警員丑○○搜到扣案
    物品，我也有去乙○○家搜索，東西是在廚房餐桌旁堆東西
    的雜物那邊搜到的等語（見原審卷第54頁至第57頁）。證人
    即桃園縣政府大溪分局員警丑○○於原審審理時證述：到丙○○家搜索是經過他同意，當時長官並未告知要先搜何處，
    小隊長是搜廚房，我就到客廳，看到客廳正對面的櫃子，就
    先從櫃子右邊的抽屜開始搜索，忘記是在第幾個抽屜發現1
    個塑膠袋，塑膠袋是捲起來的，打開看到小文宣裡面有夾錢
    ，就跟小隊長報告，我也有去乙○○家搜索，在乙○○家扣
    到的東西是在廚房餐桌後面旁邊的一個紙箱那裡搜到的等語
    明確（見原審卷第58頁至第59頁）。再參以原審於95年3 月
    28日上午10點50分勘驗在丙○○住處搜索之錄影光碟之結果
    ：受搜索住宅客廳內，丙○○陪同一身著暗色外套警員在圓
    桌旁搜索，另一身著藍、白色夾克之警員背對攝影機於客廳
    飲水機左下方抽屜內取出乙包「紅色塑膠袋（佳佳童裝包裝
    袋），打開該塑膠袋後，搜證警員請受搜索人丙○○一同查
    看該塑膠袋內之物品，內有賄選名單一張、丁○○競選文宣
    海報一張折成方型且夾有數十份小張競選文宣，搜證警員穿
    戴手套檢視每份小張競選文宣內夾有新臺幣五百元或一千元
    紙鈔。於同日上午11時10分再勘驗搜索乙○○住處之錄影光
    碟結果：警員表示要到辦公室後方廚房搜索，乙○○表示同
    意。警員與乙○○隨即進入辦公室後方之廚房內搜索。進入
    廚房後，約二至三分鐘後，警方於廚房餐桌旁，放置電子鍋
    之石桌旁紙箱堆夾縫處，起獲一時報週刊包裝之包裹，警員
    於現場當眾打開包裹，起出名冊乙張、丁○○競選文宣品數
    十張，且名冊內夾有新臺幣千元紙鈔一疊。（警員起出該包
    裹時，身體剛好擋住鏡頭，但由員警起獲包裹時身體處之位
    置、伸手之方位，及之前鏡頭內之景物，可得知警員當時從
    何處起獲該包裹）。且現場廚房位置圖示：餐桌正後方，確
    有置於石磚架上方之紙箱堆、電子鍋、瓦斯爐依序向右排列
    排列。從而證人庚○○、癸○○、丑○○三人所證，偽造之
    證物起出之位置均與被告所誣指之事實所告知庚○○之住置
    相符。則被告甲○○確有在打電話給證人庚○○時即已明確
    表示疑似賄選之相關扣案物品是放置在丙○○、乙○○住處
    位置，而桃園縣政府警察局大溪分局警員係在丙○○、乙○○家中該位置查獲扣案物品等情，堪以認定。
(三)、徵之丙○○家所查扣之寫有姓名、住址及金額之名冊，經採
    集指紋比對後，發現其上有被告甲○○之指紋等情，有內政
    部警政署刑事警察局94年11月28日刑紋字第0000000000號之
    鑑驗書1紙在卷可稽（見94年度選偵字第88號卷第21頁至第
    24 頁），而將分別在丙○○、乙○○家所查獲之名冊送請
    法務部調查局進行筆跡鑑定結果認2份名冊字跡筆畫特徵極
    相似，研判高度可能出自同1人手筆等情，有該局95年4月12
    日調科貳字第00000000000號鑑定通知書在卷可按（見原審
    卷第119頁），亦足徵上開在丙○○家及乙○○家所查獲之
    名冊應係同1人所寫，從而被告確實曾經拿過在丙○○家所
    查獲之名冊等情，亦堪認定。被告與偽造選舉名冊之人，固
    非同一人，惟被告既知丙○○、乙○○住處擺放前揭偽造賄
    選證物之位置，並執意要分局長庚○○前去搜索，且該名冊
    上有被告之指紋，顯然被告有見過，並摸過該名冊，對該名
    冊之內容已知情，則被告與該偽造選舉名冊之人，當對本件
    之誣告案情，有所謀議自明。
(四)、被告雖辯稱伊開競選車輛出去拜票時，有不認識的路人來敲
    車窗告知消息云云。惟查：被告既稱不認識之路人告知系爭
    事實，並未經查證即率為向轄區最高警察主管之分局長檢舉
    ，已違一般常理，且查被告原辯稱係因那天有人在戊○○競
    選總部附近有不認識人跑過去跟伊說此事 (見原審卷第16頁
    ) ，後又改稱伊開其競選車輛出去拜票時，有不認識的路人
    來敲車窗告知云云 (見原審卷第94頁)，其先後所述不一，
    何者為真已難採信。又被告甲○○雖以前詞否認上揭物品不
    是伊放的，然其亦自承：不認識丙○○，雖認識乙○○但不
    未去過他家，也不曾去過丙○○家等情，綜以上開事證，被
    告甲○○既未曾去過丙○○、乙○○家，何以可對證人庚○○明確告知上開扣案物放置在該2人家中何處，且徵之證人
    庚○○上揭所證稱：「進去丙○○客廳後右邊的櫃子，去搜
    就對了」、「及其到三民村村長 (指乙○○)家去，進去後
    到廚房去搜就有」等語 (見原審卷第49頁、第54頁)，依社
    會一般驗法則判斷，苟非親身為之，當非一般人所能如此鉅
    細之指摘，足徵被告甲○○上開之辯稱，顯違常情，容難採
    信。再者，就丙○○家中所扣名冊有被告甲○○之指紋，且
    兩家所扣名冊筆跡極相似，應係同一人所為，而二件均經由
    被告甲○○檢舉所查獲，益以被害人丙○○於原審及本院審
    理時所證稱：前一天警察到伊家搜索，也沒搜到東西，第二
    天刑事組叫伊去談話，之後警察再去伊家搜索即搜到東西等
    語 (見原審卷第80頁、本院卷95年8月24日審判筆錄第5頁)
    ，被害人乙○○亦先後證稱搜到的東西不是伊的等語 (見原
    審卷第84頁、本院卷95年8月24日審判筆錄第5頁)，及其參
    酌原審勘驗乙○○蒐證光碟，警方當場質問被搜索人乙○○
    ，該包裹是否為乙○○所有，乙○○表示不是渠所有，若不
    是警方來搜索，渠還不知有該包裹等情 (見原審卷第78 頁)
    ，復佐以上揭所述，被告曾密集撥打8通電話予證人庚○○
    向其詢問搜索結果之內容，在在均與常情有違。
(五)、至於被告之辯護人辯稱：在丙○○家住處搜得之賄選證物，
    依搜證錄影之勘驗顯示，係在進入丙○○住處進去客廳靠左
    邊之櫃子，右邊並無櫃子，而依證人庚○○、癸○○均證稱
    ，進去後右邊之櫃子，與被告檢舉所指稱不同，顯見被告係
    依他人之檢舉內容轉述該情。然查：依實際搜到扣案物之證
    人丑○○之證述，其在丙○○住處進去客廳正對面之櫃子，
    伊從右手邊之抽屜先搜索，不知第幾個抽屜，即看到一個塑
    膠袋（見原審卷第58頁），而被告向庚○○檢舉丙○○涉嫌
    選舉賄賂，亦對庚○○言明，係進去右邊之櫃子（見原審卷
    第48頁），是二名證人皆以進去之「面向」，來計算右邊或
    左邊，故二人所證亦屬相符。至於搜索錄影光碟經原審勘驗
    結果，在丙○○住處客廳搜出扣案之賄選證物，係在客廳飲
    水機之左下方，是以飲水機當方位之「主體」，並非以整個
    客廳當方位之主體，是被告之辯護人此部分所辯尚屬誤認。
    至於辯護人另辯稱：在乙○○住處，被告僅告知庚○○，係
    在乙○○之廚房位置，然於乙○○住處扣得之證物，係在其
    廚房之餐桌後方之紙箱內所扣得，亦見被告並非清楚知悉該
    證物放置之詳細位置，應係得知他人之轉述亦甚明云云。本
    院認以每人之房屋，大略可分為客廳、廚房、房間、衛浴、
    廁所、陽台等設置，被告能說出證物置放於廚房已不容易，
    再每家廚房之位置，並非全在屋子之後方，則被告更能說出
    「進到他後面之廚房去搜就有」，亦見其並非聽自他人之告
    知，真心為維護選舉之公正、清明而作之檢舉。此部分被告
    之辯護人所辯，亦非實在。
(六)、被告之辯護人又辯稱：選舉人名單之角落僅有被告右手中指
    半枚指紋，以人類手指之操作方式，一根手指不可能拿取紙
    張，更遑論半根右手中指；又在94年桃園縣議員選舉期間被
    告在戊○○處幫忙，該競選總部人來人往，空白紙張又無專
    人管理，且遭人取走一、二張不可能有人阻止，該紙張極可
    能被告無意中碰觸，遭不明人士取走使用云云。惟本院認指
    紋要留存於紙張本屬不容易，且被告就偽造賄選之證物放置
    於丙○○、乙○○住處之位置，均能向分局長庚○○指明詳
    實，若非親身經歷，豈能有如此詳細之指訴。故扣得之選舉
    人名冊有被告之右手中指指紋，尚屬罪證明確，豈能容許被
    告徒以無意間碰觸所致來置辯。
(七)、末辯：選舉名冊之字跡非被告所為及通聯紀錄不能證明被告
    有偽造證據云云，然本院既已認定偽造之選舉賄款證據係被
    告之共犯所為，被告當亦應負其責。而通聯紀錄固不能證明
    被告有偽造賄選之證物，惟本院尚有前揭證人之證陳，被告
    指紋附著於選舉人名冊上，勘驗之搜證錄影光碟可據。
(八)、被告及其辯護人徒以上開前詞否認犯行，顯係卸責之詞，不
    足採信。此外復有搜索、扣押筆錄可佐，是被告為本件不實
    之栽贓誣告行為事證明確，洵堪認定。
三、論罪部分：
(一)、核被告所為，係犯刑法第169條第1項之意圖他人受刑事處分
    ，向該管公務員誣告罪。於起訴書所犯法條欄雖僅論以刑法
    第169條第2項之偽造證據誣告罪嫌，惟按刑法第169條第2項
    之誣告罪，在實質上本屬誣告之預備行為，因行為人意圖他
    人受刑事或懲戒處分而偽造變造證據，或使用偽造變造之證
    據，其犯罪之危險性已屬重大，故該行為人雖未實施誣告，
    仍應科以誣告罪刑，如果行為人已實施誣告，縱令具有偽造
    證據及行使等情形，除觸犯其他罪名外，按照低度行為吸收
    於高度行為之原則，衹應適用該條第1項處斷，並無援引第2
    項之餘地（最高法院27年滬上字第38號、30年上字第194 號
    判例意旨參照），查被告與其共犯除提出其偽造之上開扣案
    物外，並進而以電話向桃園縣政府警察局大溪分局分局長檢
    舉丙○○、乙○○等人有違反公職人員選舉罷免法第90條之
    1 第1項之犯行，揆諸前揭判例意旨，已該當於刑法第169條
    第1項之誣告罪之構成要件，檢察官起訴認係該當於同法條
    第2項之偽造證據誣告罪，自有未洽，然業據公訴檢察官於
    原審審理時當庭更正（見原審卷第127頁），尚無變更起訴
    法條之問題。
(二)、被告與姓名年籍不詳之成年人間就本件犯行有犯意之聯絡及
    行為之分擔，皆為共同正犯。又該人雖未據查獲，本應於有
    利於被告之考量，應認該人業已成年，而無兒童及少年福利
    法第70條第1項前段規定之適用。
(三)、被告行為後，刑法第56條連續犯之規定，業於94年1月7日修
    正公布刪除，並於95年7月1日施行，則被告之犯行，因行為
    後新法業已刪除連續犯之規定，此刪除雖非犯罪構成要件之
    變更，但顯已影響行為人刑罰之法律效果，自屬法律有變更
    ，依新法第2條第1項規定，比較新、舊法結果，仍應適用較
    有利於被告之行為時法律即舊法論以連續犯（最高法院95
    年第8次刑事庭會議決議參照）。又行為後法律有變更者，
    依修正前刑法第2條第1項之規定，以適用裁判時法為原則，
    如行為時法有利於行為人，則例外適用行為時法；依修正後
    刑法第2條第1項規定，以適用行為時法為原則，惟如裁判時
    法有利於行為人，則例外的適用裁判時法。以往實務見解，
    認原判決未及比較適用新舊法時，上訴後，雖比較結果以舊
    法有利於行為人，而原判決別無其他撤銷事由，仍應由本院
    以此為由撤銷改判。惟修正後之規定係以適用行為時法為原
    則，因此原判決雖未及比較適用，然上訴本院後，經比較新
    舊法，行為後之法律並非較有利於行為人，仍應適用行為時
    法，則原判決適用行為時法即無不當，自不構成撤銷之事由
    。是被告先後2次檢舉誣告他人之行為，時間相近，所犯為
    構成要件相同之罪名，顯然出於概括犯意，依連續犯規定論
    以一罪並加重其刑。
四、原審以被告事證明確，論以被告犯有刑法第169條第1項之誣
    告罪，並適用刑法第28條、同法第38條第1項第2款、修正前
    刑法第56條，再審酌被告身為戊○○桃園縣議員選舉候選人
    之助選員，僅因選情，恣意偽造證據欲入他人於賄選之罪，
    顯然漠視法紀，且恣意利用司法程序損害他人之權利，徒增
    訴訟資源之浪費，惡性重大，及衡其犯罪動機、目的、手段
    、所生危害、與犯罪後不知悔改，猶飾詞否認，及檢察官具
    體求刑有期徒刑3年應屬過重等一切情狀，而量處有期徒刑7
    月。另說明扣案之如附表編號1至6所示之物，就丁○○競選
    文宣62張、競選海報1張，固非被告或其共犯所出資印製，
    惟渠等2人因不詳合法方式取得，而依動產占有之理論，即
    應認被告或共犯所有（此部分原審未詳述，應予補正）；至
    於名冊、現金、塑膠袋、時報周刊包裝袋，當亦係渠等2人
    所有，均供本件犯罪所用之物，應依刑法第38條第1項第2款
    之規定宣告沒收。另被告或其共犯所有，供本件犯罪所用之
    塑膠袋1個，雖未扣案，然並無證據證明業已滅失，亦爰依
    刑法第38條第1項第2款規定併予宣告沒收。原審之認事用法
    均無違誤，量刑亦稱允洽。公訴人上訴以原審量刑過輕云云
    。惟刑之量定乃事實審法院之職權，原審既已審酌被告犯罪
    之手段、所生之危害暨犯罪後不知悔改，態度不佳，恣意利
    用司法程序損害他人之權利，浪費司法資源等情，尚難指為
    量刑有過輕之虞。至於公訴人上訴意旨另以被告尚有違反公
    職人員選舉罷免法92條，亦無理由，詳見下述。而被告上訴
    仍執陳詞，否認犯罪，並不可採。故被告及檢察官之上訴均
    核無理由，應予駁回。
五、公訴意旨另以：被告甲○○意圖使同選區縣議員候選人丁○○不當選，所以才會與姓名年籍不詳之人共同放置丁○○之
    文宣及金錢在丙○○、乙○○家後，再向警察檢舉，應認被
    告另涉犯公職人員選舉罷免法第92條之誹謗罪嫌。惟：
(一)、犯罪事實應依證據認定之，無證據不得認定其犯罪事實。又
    不能證明被告犯罪者，應諭知無罪之判決，刑事訴訟法第
    154條第2項、第301條第1項分別定有明文。次按事實審法院
    對於證據之取捨，依法雖有自由判斷之權，然積極證據不足
    證明犯罪事實時，被告之抗辯或反證縱屬虛偽，仍不能以此
    資為積極證據應予採信之理由。認定不利於被告之事實，須
    依積極證據，苟積極證據不足為不利於被告事實之認定時，
    即應為有利於被告之認定，更不必有何有利之證據。又證據
    之證明力，固屬於法院判斷之自由，惟證據之本身如有瑕疵
    ，則在此瑕疵未能究明以前，遽採為有罪之根據，即難謂為
    適法 (最高法院30年度上字第482號、30年度上字第816號、
    32年度第971號判例意旨參照)。另按公職人員選舉罷免法第
    92條誹謗候選人罪之成立，須意圖使候選人當選或不當選，
    而以文字、圖畫、錄音、錄影、演講或他法，散布於眾，而
    指摘或傳述不實之事，始足以當之，該法第92條定有明文。
    再按公職人員選舉，依公職人員選舉罷免法（下稱選罷法）
    第43條第1項第1款、第4款，選罷法施行細則第38條第1項、
    第2項等規定選舉委員會必須發布各項公告、受理候選人登
    記之申請、審查候選人名單並通知抽籤、候選人抽籤決定號
    次等程序，選罷法第45條第1項第3款並規定競選活動之期間
    。是選罷法第92條意圖使候選人不當選而散布謠言或傳播不
    實罪之成立，須以主管選舉機關即選舉委員會公告公職候選
    人名單之翌日起之競選活動期間內，行為人意圖使候選人不
    當選，以文字、圖畫、錄音、錄影、演講或他法散布謠言或
    傳播不實之事，足以生損害於公眾或他人始足當之，蓋於主
    管選舉機關公告公職候選人名單前，該項公職候選人尚未確
    定，在該日期前縱有前述行為，除成立其他罪名外，要難課
    以該條之罪（最高法院88年度臺上字第4992號判決可資參照
    ）。又該法第92條之誹謗罪，以意圖散布於眾為前提，此為
    意思要件，即欲將損人名譽之事實，傳播於不特定人，使大
    眾知悉之意，倘行為人僅將事實祕密告知某特定人，或向司
    法機關檢舉，而無傳播大眾之意者，要難以公職人員選舉罷
    免法第92條之罪相繩。
(二)、本件公訴意旨認被告涉有上揭公職人員選舉罷免法第92條之
    罪嫌，無非係以被告將偽造之證據置於丙○○、乙○○住處
    ，再撥打電話向桃園縣政府警察局大溪分局分局長庚○○檢
    舉上開事由為主要論據。然查：第16屆桃園縣縣議員選舉，
    候選人登記截止日為94年10月4日，10月31日資格審查，11
    月11日號次抽籤，11月22日公告候選人名單，競選期間94年
    11月23日至同年12月2日止，有桃園縣選委會網站之公告資
    料及本院之公務電話可考。準此，被告與其共犯將偽造之賄
    選證據，置於丙○○住處，再於94年11月18日日打電話給庚○○分局長，並由分局長隨即報告檢察官後令小隊長帶隊前
    往丙○○住處搜索，並於94年11月18下午2點10分晚上完成
    搜索，有搜索筆錄為憑，是無論被告之行為或結果，均在選
    委會公告候選人名單之前，揆諸前揭最高法院判決意旨，被
    告誣指丙○○犯有賄選之犯行，即難認為成立公職人員選舉
    罷免法第92條之罪名。另被告於94年11月23日晚間向庚○○
    檢舉部分，既係以打電話之不公開方式向庚○○檢舉疑有賄
    選之證物，惟無證據證明被告有何藉此將此事散布於眾之意
    圖；此外復查無其他事證足以證明被告有何違反公職人員選
    舉罷免法第92條之犯行。從而此部分本應為被告無罪之諭知
    ，惟此部分與上開論罪部分，公訴意旨認係牽連犯之裁判上
    一罪之法律關係，原審不另為無罪之諭知，核無不合。另有
    關刑法第310條第2項之加重誹謗罪，依同法第314條之規定
    須告訴乃論，查被告丙○○、乙○○、丁○○均無於警、偵
    中有告訴之意，從而被告此部分之犯行，本院自亦無從加以
    調查審認之，附此敘明。
據上論斷，應依刑事訴訟法第368條，判決如主文。
本案經檢察官劉文水到庭執行職務。
中    華    民    國    95    年    9     月    5     日
                  刑事第十四庭  審判長法  官  蘇隆惠
                                      法  官  林瑞斌
                                      法  官  林秀鳳
以上正本證明與原本無異。
如不服本判決，應於收受送達後十日內向本院提出上訴書狀，其
未敘述上訴之理由者並得於提起上訴後十日內向本院補提理由書
（均須按他造當事人之人數附繕本）。
                                      書記官  耿鳳君
中    華    民    國    95    年    9     月    6     日
附錄：本案論罪科刑法條全文
刑法第169條：
意圖他人受刑事或懲戒處分，向該管公務員誣告者，處七年以下
有期徒刑。
意圖他人受刑事或懲戒處分，而偽造、變造證據或使用偽造變之
證據者亦同。
  附 表：
┌────┬────────────┬────┬───────────┐
│ 編 號  │     物    品           │ 編  號 │      物    品        │
├────┼────────────┼────┼───────────┤
│  1     │   1,000 元紙鈔25張     │   5    │  競選海報1 張        │
│        │                        │        │                      │
├────┼────────────┼────┼───────────┤
│  2     │   500 紙鈔20張         │   6    │  時報週刊包裝袋1個   │
│        │                        │        │                      │
├────┼────────────┼────┼───────────┤
│  3     │   競選文宣62張         │   7    │  塑膠袋1個           │
│        │                        │        │                      │
├────┼────────────┼────┼───────────┤
│  4     │   名冊2 份             │        │                      │
│        │                        │        │                      │
└────┴────────────┴────┴───────────┘

司法院資訊處製作；財團法人民間司法改革基金會備份。
